臺灣高等法院民事判決　　　　　　　　100年度再易字第115號
再審原告　　蔡明樺
再審被告　　彭小紋
上列當事人間請求損害賠償事件，再審原告對於中華民國100年
10月11日本院100年度上易字第595號確定判決，提起再審之訴，
本院判決如下：
    主  文
再審之訴駁回。
再審訴訟費用由再審原告負擔。
    理  由
一、按再審之訴，應於30日之不變期間內提起；前項期間，自判
    決確定時起算，判決於送達前確定者，自送達時起算，民事
    訴訟法第500條第1項、第2項前段定有明文。查本院100年度
    上易字第595號判決（下稱原確定判決），訴訟標的金額未
    逾新台幣150萬元，係不得上訴第三審之事件，於民國（下
    同）100年10月11日宣示，再審原告於同年月21日收受判決
    正本（本院上易字卷第164-1頁），其於同年月22日提起本
    件再審之訴，未逾30日之不變期間，合先敘明。
二、再審原告起訴主張：民事訴訟法第199條、第199條之1、第
    296條之1規定，係我國民事訴訟法採行集中審理制度及法官
    負有闡明曉諭義務之重要法歸依據，即審判長應依法曉諭兩
    造爭點整理及闡明兩造舉證責任分配。然綜觀本院100年度
    上易字第595號全部審理過程及筆錄，審判長並未於調查證
    據前曉諭兩造爭點整理，嚴重違反集中審理制度；又伊並未
    同意由受命法官調查證據，然受命法官卻於準備程序中調查
    證據，嚴重違反第二審合議制度與踐行法定調查證據程序，
    均為判決違法，爰依民事訴訟法第496條第1項第1款規定提
    起本件再審之訴，並求為廢棄本院100年度上易字第595號確
    定判決。
三、按適用法規顯有錯誤者，得以再審之訴對於確定終局判決聲
    明不服，民事訴訟法第496條第1項第1款定有明文。又按民
    事訴訟法第496條第1項第1款所謂適用法規顯有錯誤者，係
    指原確定判決就其取捨證據所確定之事實適用法規顯然不合
    於法律規定，或與司法院現尚有效及大法官會議之解釋，或
    最高法院現尚有效之判例顯然違反者而言，且以顯然影響於
    判決者為限，不包括漏未斟酌證據、認定事實錯誤、不當、
    取捨證據失當、解釋意思表示或契約不當、判決不備理由或
    理由矛盾及在學說上諸說併存致發生法律上見解歧異等情形
    在內（最高法院60年度台再字第170號、63年台上字第880
    號、64年度台再字第140號、80年度台上字第1326號判例及
    84年度台上字第252號、90年度台再字第27號、93年度台簡
    上第6號及96年度台聲字第387號裁判意旨參照）。經查，
    (一)再審原告另主張原確定判決審判長並未於調查證據前曉諭
      兩造爭點整理，嚴重違反集中審理制度云云，惟查，我國
      民事訴訟第二審採續審制，乃第一審程序之續行，第一審
      之訴訟行為於第二審均具效力，當事人在第一審所為關於
      事實上或法律上之陳述及提出之各項攻擊或防禦方法，均
      須重為審究。查再審原告於前訴訟程序係起訴主張再審被
      告未經伊授權，擅自冒用其信用卡簽帳消費，金額達
      63,619元，爰依不當得利之法律關係，請求再審被告給付
      等語，前訴訟程序第一審99年12月20日言詞辯論期日，法
      官即闡明：「對於原告主張被告冒用其信用卡部分，有何
      意見？」，被告則為否認之抗辯，即已明白向兩造闡明本
      件之爭點，此有該言詞辯論筆錄可稽（臺灣桃園地方法院
      99年度訴字第1162號卷41頁），足見法院於調查證據前，
      已依民事訴訟法第296條之1之規定，向兩造當事人闡明爭
      點，該闡明效力，依上開說明，並延續於第二審訴訟程序
      。則再審原告主張前第二審訴訟程序審判長未再於調查證
      據前曉諭兩造爭點整理，於法有違云云，不足採取。
    (二)再審原告再主張伊並未同意由受命法官調查證據，然受命
      法官卻於準備程序中調查證據，嚴重違反第二審合議制度
      與踐行法定調查證據程序，構成判決違法云云，惟查，行
      合議審判之訴訟事件，法院於必要時以庭員一人為受命法
      官，使行準備程序。準備程序，以闡明訴訟關係為止。但
      另經法院命於準備程序調查證據者，不在此限。受命法官
      為闡明訴訟關係，得為下列各款事項，‧‧一、命當事人
      就準備書狀記載之事項為說明。二、命當事人就事實或文
      書、物件為陳述。三、整理並協議簡化爭點。四、其他必
      要事項。民事訴訟法第270條第1項、第2項、第270條之1
      第1項分別定有明文。本件既經審判長裁定命受命法官行
      準備程序並調查證據（見本院上易字卷第9頁），則受命
      法官於準備程序中調查證據，於法無違。又縱令兩造並未
      合意由受命法官調查證據，然此訴訟程序之瑕疵亦因再審
      原告未行使責問權而補正（見同上卷第35 -36、103、110
      -111頁），此亦有最高法院90年度台上字第1567號判決意
      旨可資參照，自不得以此指摘原確定判決違法。
    (三)況且，再審原告上開指摘原確定判決違法之主張內容，核
      均屬指摘前第二審訴訟程序有瑕疵，而基此所為之判決，
      屬違背法令，惟「判決違背法令」與「確定判決適用法規
      顯有錯誤」，二者並非同一，縱審判長於調查證據前未闡
      明爭點，亦僅生訴訟程序有瑕疵之問題，與首揭適用法規
      顯有錯誤之情事，自屬有間。從而再審原告依據民事訴訟
      法第496條第1項第1款之規定，提起本件再審之訴，顯無
      再審理由，爰不經言詞辯論，逕以判決駁回之。
四、據上論結，本件再審之訴為顯無理由，依民事訴訟法第502
    條第2項、第78條，判決如主文。
中    華    民    國   100    年    11    月    18    日
                  民事第二十庭
                      審判長法  官  張  蘭
                            法  官  吳燁山
                            法  官  陳麗玲
正本係照原本作成。
不得上訴。
中    華    民    國   100    年    11    月    21    日
                            書記官  林淑貞